【裁判字號】    99,上訴,237
【裁判日期】    990319
【裁判案由】    偽造文書
【裁判全文】
臺灣高等法院臺南分院刑事判決         99年度上訴字第237號
上  訴  人  臺灣臺南地方法院檢察署檢察官
被      告  甲○○○ ○○○○.
上列上訴人因被告偽造文書案件，不服臺灣臺南地方法院97年度
訴字第1185號中華民國97年12月11日第一審判決（起訴案號：臺
灣臺南地方法院檢察署97年度偵字第4339號），提起上訴，本院
判決如下：
    主  文
上訴駁回。
    理  由
一、本件檢察官聲請簡易判決處刑意旨略以：
    被告甲○○○ ○○○○○○○○○係印尼籍人，於民國（下同）94年5月8
    日持居留簽證入境臺灣，受僱於蘇欐弘擔任監護工，惟於95
    年8月8日逃離原雇主處，為於我國境內工作，竟與姓名年籍
    不詳之臺籍男子共同基於偽造公印文及行使偽造特種文書（
    行使偽造特種文書之部分，另經台灣台南地方法院檢察署以
    96年度營偵字第1593號聲請以簡易判決處刑，並經臺灣臺南
    地方法院以96年度簡字第4050號判處拘役30日確定）之犯意
    聯絡，於96年9月5日20時許，在台北火車站前，將其照片2
    張交與該男子，由該男子偽造統一證號：FD00000000號、姓
    名：JUWA NAH（陳亞娜）、護照號碼：AD147430號、照片係
    甲○○○ ○○○○○○○○○之中華民國外僑居留證1枚，並偽造「內政
    部印」之公印文於其上，同時偽造姓名：JUWA NAH（陳亞娜
    ）之外國人工作許可證1枚，並偽造「行政院勞工委員會印
    」之公印文於其上，並將甲○○○ ○○○○○○○○○載往不詳雇主處工
    作，2日後，該男子將偽造完成之上開證件，透過該不詳雇
    主轉交給甲○○○ ○○○○○○○○○，甲○○○ ○○○○○○○○○則以每月薪資由
    雇主直接扣除新台幣4千元交予該男子，作為購買偽造證件
    之代價。嗣甲○○○ ○○○○○○○○○於96年10月31日12時30分許，在
    臺南縣白河鎮○○路與十全街口，向執行臨檢勤務之員警出
    示上開偽造之中華民國外僑居留證而行使之，表示其係JUWA
    NAH（陳亞娜），且尚在合法居留期限內，足以生損害於JUW
    A NAH（陳亞娜）本人及司法警察機關對外僑居留資料管理
    之正確性。嗣警經查證，始知上情，並扣得偽造之中華民國
    外僑居留證及外國人工作許可證各1枚。因認被告甲○○○ ○○○○○
    ○○○○涉有刑法第218條第1項之偽造公印文罪嫌。
二、按案件曾經判決確定者，應諭知免訴之判決，刑事訴訟法第
    302條第1款定有明文。又訴訟法上所謂一事不再理之原則，
    關於實質上一罪或裁判上一罪，均有其適用，如連續犯、牽
    連犯、想像競合犯等裁判上之一罪，其一部事實已經判決確
    定者，其效力當然及於構成一罪之其他部分，此乃基於審判
    不可分之關係，在審理事實之法院，就全部犯罪事實，依同
    法第267條之規定，本應予以審判，故其判決確定之效力，
    應及於全部之犯罪事實，倘檢察官復就其他部分重行起訴，
    即應諭知免訴之判決，不得再予論科（參照最高法院60年臺
    非字第77號判例、85年台非字第348號判決意旨）。
三、經查：
(一)、本件檢察官係就被告與姓名年籍不詳之臺籍男子，共同在中
    華民國外僑居留證上偽造「內政部印」之公印文，及在外國
    人工作許可證上偽造「行政院勞工委員會印」之公印文部分
    聲請簡易處刑判決，認被告涉有刑法第218條第1項之偽造以
    公印文罪。
(二)、惟被告所共同偽造之中華民國外僑居留證、外國人工作許可
    證，性質上係屬刑法第212條之特許證，而偽造該條特許證
    ，並偽造公印加蓋其上者，應成立刑法第212條及218條第1
    項之罪，並依同法第55條從一重處斷，此有司法院院解字第
    3020號解釋及司法院大法官會議釋字第82號解釋足資參照。
(三)、再按按同一案件曾經判決確定者，應諭知免訴之判決，刑事
    訴訟法第二百九十四條第一款規定甚明，縱令後之起訴事實
    較之確定判決之事實有減縮或擴張之情形，仍不失為同一案
    件。偽造文書為行使偽造文書之階段行為，偽造文書之事實
    既經判決確定，對於行使偽造文書再行起訴者，其範圍雖較
    確定判決擴張，仍屬同一案件，即應諭知免訴。最高法院30
    年上字第2244號著有判例。
(四)、本件被告甲○○○ ○○○○○○○○○行使上開偽造之中華民國外僑居留
    證、外國人工作證之犯行，前經檢察官聲請簡易判決處刑，
    並經原審法院於96年11月30日以96年度簡字第4050號判處被
    告拘役30日，如易科罰金，以1,000元折算1日，上開判決分
    別於96年12月17日送達予檢察官，於97年1月16日送達予被
    告，並已於97年1月26日確定，有上開簡易處刑判決書、送
    達證書2紙、台灣高等法院被告前案紀錄表1份在卷為憑。
(五)、綜上所述，被告與姓名年籍不詳之臺籍男子，共同在中華民
    國外僑居留證、外國人工作許可證上偽造公印文，與偽造中
    華民國外僑居留證、外國人工作許可證之特種文書行為有刑
    法第55條想像競合犯之關係，而偽造特種文書後持以行使，
    偽造之低度行為為行使之高度行為所吸收，被告行使偽造特
    種文書之犯行前已經判決確定，其效力自及於偽造特種文書
    之犯行，而本案之偽造公印文犯行，既與偽造特種文書犯行
    有相像競合犯之關係，揆之前揭說明，自亦為行使偽造特種
    文書判決確定效力所及。
四、原審為被告免訴之判決，經核並無違誤，檢察官上訴意旨，
    以原判決認定本件偽造公印文與前已判決確定之行使偽造特
    種文書部分，為想像競合犯，顯屬違誤，並與96年度簡字第
    4050號判決之認定相互矛盾云云，指摘原判決不當，為無理
    由，應予駁回。並不經言詞辯論為之。
據上論斷，應依刑事訴訟法第368條、第372條，判決如主文。
中    華    民    國    99    年    3     月    19    日
                  刑事第五庭    審判長法  官  楊明章
                                      法  官  戴勝利
                                      法  官  趙文淵
以上正本證明與原本無異。
檢察官如不服本判決應於收受本判決後十日內向本院提出上訴書
，其未敘述上訴理由者並得於提起上訴後十日內向本院補提理由
書。
                                      書記官  呂宬樂
中    華    民    國    99    年    3     月    19    日

司法院資訊處製作；財團法人民間司法改革基金會備份。
